臺灣士林地方法院民事判決　八十三年度重訴字第一五二號
　　原　　　告　張清順
　　　　　　　　丙○○
　　　　　　　　丁○○
　　被　　　告　甲○○
　　　　　　　　乙○○○
右當事人間請求損害賠償事件，本院判決如左：
    主    文
原告之訴及假執行之聲請均駁回。
訴訟費用由原告張清順負擔百分之四十五，原告丙○○負擔百分之四，原告丁○○負
擔百分之一。
    事    實
甲、原告方面：
  一、聲明：
  （一）被告應連帶給付原告張清順新台幣（下同）九百萬元；連帶給付原告丙○○
        八十萬元；連帶給付原告丁○○二十萬元，並各自民國八十一年十月十日起
        至清償日止，按週年利率百分之五計算之利息。
  （二）願供現金或同額之上海商業銀行仁愛分行可轉讓定期存單供擔保，請准宣告
        假執行。
  二、陳述：
  （一）兩造共同出資設立超偉工業有限公司（下稱超偉公司），推由被告甲○○擔
        任執行業務董事，被告乙○○○擔任會計，負責處理會計、帳務等相關事務
        ，詎被告二人竟未經股東會同意，逕行辦理工廠註銷登記及公司暫停營業，
        致工廠無法繼續營運，客戶大幅流失，除致生損害於超偉公司之利益外，亦
        同時損及原告之股東權益，而超偉公司自成立以來營運順暢，業務蒸蒸日上
        ，獲利可觀，原告三人分別出資九百萬元、八十萬元、二十萬元，各占超偉
        公司資本總額百分之四十五、百分之四及百分之一，依超偉公司章程第十一
        條規定，享有依出資比例分派盈餘及紅利之權利，又有限公司之股東出資，
        依公司法第一百十一條之規定，非不可轉讓，屬財產權之一種，於超偉公司
        正常營運，每年均有獲利之情況下，自可出價轉讓予第三人，且其價格必不
        低於原告原始之出資額，詎竟因被告之犯罪行為，致超偉公司經營陷入困頓
        ，甚至無法繼續經營，原告之出資已無出售之可能，自使原告因此受有財產
        上之損害，以原告之出資額為其損害之數額，爰依民法第一百八十四條第一
        項、第一百八十五條規定，訴請被告連帶賠償損害。
  （二）被告於八十一年十月九日、十一日連續搬走公司之生產模具及石膏模具，使
        公司無法繼續生產及營運，當然損及原告之權益，以超偉公司自七十六年一
        月一日起至八十年八月三十一日止四年間之稅後盈餘共四千八百四十一萬三
        千零三十四元，計算超偉公司平均稅後盈餘為一千零三十六萬六千八百十七
        元，自屬合理。姑不論原告自八十一年十月間起搬走模具，致超偉公司完全
        無法生產、營運長達數年之久，即以被告向台北市稅捐稽徵處士林分處申請
        暫停營業，使超偉公司自八十一年九月二十五日起至八十二年九月二十四日
        止均無法營業，超偉公司亦至少損失該年度之稅後盈餘一千零三十六萬六千
        八百十七元，使原告三人依公司章程本可按百分之四十五、百分之四及百分
        之一之比例所獲分配之盈餘，計原告張清順可獲得之盈餘四百六十六萬五千
        零六十八元、丙○○可獲得之盈餘四十一萬四千六百七十三元、丁○○可獲
        得之盈餘十萬三千六百六十八元均化為烏有，原告自亦受有此部分之損害，
        然仍以聲明欄所示金額為請求損害賠償之總額。
乙、被告方面：
  一、聲明：
  （一）駁回原告之訴及假執行之聲請。
  （二）如受不利判決，願供擔保請准宣告免為假執行。
  二、陳述：
  （一）原告係超偉公司之股東，被告所為之被害人為超偉公司，並非原告，至原告
        可從超偉公司獲配紅利，為另一法律關係，原告所為之附帶民事訴訟並不合
        法。
  （二）超偉公司自八十年九月一日起即由原告掌控，然自原告接管後，公司即呈現
        虧損，原告更竊取公司模具數千副，供私自開設福亮工業有限公司之用，被
        告始辦理公司停業，以停止虧損繼續擴大，終止繼續繳納營業稅及營利事業
        所得稅，以免原告非法僱用外勞及其他非法行為，卻由被告甲○○負責，終
        止原告侵吞公司之犯行，是被告並無何侵害超偉公司或原告權利之行為。且
        超偉公司皆由被告出資，營運資金亦靠被告周轉，原告未有任何出資，自無
        何損害可言。
  （三）被告搬運模具之行為均係為保護公司財產，與辦理工廠註銷登記、公司暫停
        營業有相當因果關係，且搬運模具之行為亦經刑事判決無罪確定，自未構成
        侵權行為。
    理    由
一、本件原告起訴主張：兩造共同出資設立超偉公司，推由被告甲○○擔任執行業務
    董事，被告乙○○○則擔任會計，詎被告二人竟未經股東會同意，逕行辦理工廠
    註銷登記及公司暫停營業，致工廠無法繼續營運，客戶大幅流失，除致生損害於
    超偉公司之利益外，亦同時損及原告之股東權益，而超偉公司自成立以來營運順
    暢，業務蒸蒸日上，獲利可觀，原告三人分別出資九百萬元、八十萬元、二十萬
    元，各占超偉公司資本總額百分之四十五、百分之四及百分之一，依超偉公司章
    程第十一條規定，享有依出資比例分派盈餘及紅利之權利，詎竟因被告之犯罪行
    為，致超偉公司經營陷入困頓，甚至無法繼續經營，原告之出資已無出售之可能
    ，自使原告因此受有財產上之損害；又被告於八十一年十月九日、十一日連續搬
    走公司之生產模具及石膏模具，使公司無法繼續生產及營運，亦損及原告之權益
    ，爰依民法第一百八十四條第一項、第一百八十五條規定，訴請被告連帶賠償損
    害，損害額則以原告之出資額計算等情；被告則以：超偉公司自八十年九月一日
    起即由原告掌控，然自原告接管後，公司即呈現虧損，原告更竊取公司模具數千
    副，供私自開設福亮工業有限公司之用，被告始辦理公司停業，以停止虧損繼續
    擴大，終止繼續繳納營業稅及營利事業所得稅，以免原告非法僱用外勞及其他非
    法行為，卻由被告甲○○負責，是被告並無何侵害超偉公司或原告權利之行為。
    且超偉公司皆由被告出資，營運資金亦靠被告周轉，原告未有任何出資，自無何
    損害可言，而其搬運模具之行為係為保護公司財產所當為，與辦理工廠註銷登記
    、公司暫停營業有相當因果關係，且搬運模具之行為亦經刑事判決無罪確定，自
    未構成侵權行為等語置辯。
二、按因犯罪而受損害之人，於刑事訴訟程序得附帶提起民事訴訟，對於被告及依民
    法負賠償責任之人，請求回復其損害，刑事訴訟法第四百八十七條定有明文。而
    所謂因犯罪而受損害之人，並不限於因犯罪直接受損害之人，凡間接或附帶受有
    形或無形損害之人，亦包括之。經查：原告主張其為超偉公司之股東，被告未經
    股東會同意，逕於八十一年九月十七日及同年十月二日，連續向桃園縣政府及台
    北市稅捐稽徵處士林分處，辦理工廠註銷登記及公司暫停營業，復於八十一年十
    月九日、十一日連續搬走超偉公司之生產模具及石膏模具，以原告之主張形式上
    觀之，超偉公司為直接被害人，而原告為超偉公司之股東，亦間接受有損害，故
    原告起訴應屬合法，合先敘明。
三、原告主張兩造為超偉公司之股東，並推由被告甲○○擔任執行業務董事，被告乙○○○擔任會計，原告張清順、丁○○、丙○○所登記之出資額各為九百萬元、
    二十萬元、八十萬元，詎被告二人竟未經股東會同意，逕於八十一年九月十七日
    及同年十月二日，連續向桃園縣政府及台北市稅捐稽徵處士林分處，辦理工廠註
    銷登記及公司暫停營業之事實，業據提出公司變更登記事項卡一紙為證，並為被
    告所不爭執，復有桃園縣政府及台北市稅捐稽徵處士林分處函附被告申請工廠註
    銷登記及公司停業登記之申請書二紙附於台灣士林地方法院檢察署八十一年度偵
    字第四三二一號卷第二六一頁，本院八十二年度訴字第一０八二號卷第三一三頁
    至第三一五頁為憑，堪信為真實。又原告主張被告於八十一年十月九日、十一日
    連續搬走超偉公司之生產模具及石膏模具部分，被告亦自認確有搬走前揭模具之
    事，亦堪憑信。
四、按因故意或過失不法侵害他人之權利者，負損害賠償責任，民法第一百八十四第
    一項前段、民事訴訟法第二百七十七條分別定有明文。又按當事人已證明受有損
    害而不能證明其數額或證明顯有重大困難者，法院應審酌一切情況，依所得心證
    定其數額，民事訴訟法第二百二十二條第二項固定有明文，然仍以當事人已證明
    其確受有損害為其要件，而若損害數額在客觀上有證明之可能，且衡情亦無重大
    困難，原告未為證明者，仍無前開規定之適用。被告擅自辦理工廠註銷登記及超
    偉公司暫停營業，嗣又搬走超偉公司模具之事實，已如前述，被告此舉確造成超
    偉公司於法律上無法繼續營業，亦使超偉公司事實上處於無法繼續營業之狀態，
    然公司停止營業未必使公司股東必然遭受損失，且縱公司因此解散，經清算程序
    後，若有盈餘股東仍可獲分派盈餘，公司之財產若有剩餘，股東仍可受分派賸餘
    財產，觀諸公司法第一百十三條、八十四條、九十一條規定至明，是尚難逕認原
    告必因此而受有損害；又原告雖提出磐石會計師事務所出具之鑑定報告，認超偉
    公司於七十五年一月一日至八十年八月三十一日止之淨收益約為四千一百八十三
    萬二千一百九十二元，然公司營運狀況受經濟景氣之影響，每年均有差異，股東
    非必可受盈餘之分派，股東之出資額亦非必期能取回，而兩造早於八十年九、十
    月間即已協議將超偉公司之出納事務交由原告接管，且超偉公司業務招攬、客戶
    訂貨之處理亦向皆由原告負責，為原告所自陳，參以原告所提出之超偉公司八十
    年度、八十一年度收支明細表所載，超偉公司於超偉公司實際交由原告接管後，
    盈餘即已下降，迄八十一年間更呈現虧損，而虧損之原因或係被告前揭行為所致
    ，或原告經營不善，或受大環境經濟景氣之影響，若係後二原因所致，被告所為
    停業之行為反可減少超偉公司之損失，而原告並未就其因被告前揭行為究致其受
    有何種損害舉證以實其說，自難認定原告必因被告所為前揭行為而受損害，更難
    單憑八十六年間超偉公司經解散清算後，原告未能如數取回其出資額，即逕認原
    告確因被告前揭行為而受有損害。從而，原告請求被告賠償損害一節，並無理由
    ，應予准許。
五、原告受敗訴判決，其假執行之聲請即失所依據，應併予駁回。
六、據上論結，本件原告之訴為無理由，依民事訴訟法第七十八條、第八十五條第一
    項但書判決如主文。
中　　　華　　　民　　　國　　九十一　　年　　　三　　　月　　二十七  　日
                                        臺灣士林地方法院民事第一庭
~B審判長法　官　陳介源
~B      法　官　許辰舟
~B      法　官　方彬彬
右為正本係照原本作成。
如對本判決上訴須於判決送達後廿日內向本院提出上訴狀。
中　　　華　　　民　　　國　　九十一　　年　　　三　　　月　　二十八  　日
~B法院書記官　蕭純純
